---
title: "Relatório estatístico"
format:
   html:
     self-contained: true
execute:
  echo: false
  warning: false
  error: false
---

```{r}

# open packages
library(readr)
library(tidyverse)
library(sf)
library(rnaturalearth)
library(leaflet)

# download data
donor <- read_csv("https://raw.githubusercontent.com/digital-guard/preserv-BR/main/data/donor.csv")
donatedPack <- read_csv("https://raw.githubusercontent.com/digital-guard/preserv-BR/main/data/donatedPack.csv")
volume <- read_csv2("https://addressforall.org/luis.csv")

# temporary files
iso <- c("ARG", "BRA", "CHL", "COL", "ECU", "PER", "URY", "VEN")
aoi <- ne_countries(return = 'sf') %>% filter(iso_a3 %in% iso)
```

O Instituto AddressForAll atua em `r length(iso)` países da América Latina por meio do Projeto Digital Guard. `r length(unique(volume$donor_id))` parceiros já contribuíram para a plataforma de dados.

```{r}

# mapa da área de atuação
leaflet() %>%
  addTiles() %>%
  addPolygons(data = aoi,
              stroke = 0,
              fillColor = "yellow",
              opacity = 1,
              popup = aoi$name#,
              #highlightOptions = highlightOptions(stroke = 1,
              #                                    color = "black",
              #                                    bringToFront = FALSE)
              )

```

## Preservação

`r length(unique(volume$pack_id))` pacotes de dados geoespaciais já foram preservados. *descrever preservação*

## Filtragem

Os endereços são parte fundamental da infraestrutura física-territorial de um país. Eles são necessários para a provisão de serviços básicos (eletricidade, água, correio), no planejamento e implementação de políticas públicas, assim como para o desenvolvimento do setor privado.

`r volume %>% filter(shortname != "OSM" & ftname %in% c("geoaddress_full", "parcel_full")) %>% summarize(sum(quantidade_feicoes_bruta)) %>% sum() %>% format(scientific = FALSE, big.mark = ".")` endereços completos, em `r volume %>% filter(shortname != "OSM" & ftname %in% c("geoaddress_full", "parcel_full")) %>% nrow()` municípios, já estão disponíveis em formato padronizado, após aplicação da metodologia de filtragem de dados.

## Consolidação

Ainda não está em operação. *Falar sobre "Projeto Piloto" (Colômbia e Brasil)?*


