---
title: "Relatório estatístico"
author: "data@addressforall.org"
format:
   html:
     self-contained: true
execute:
  echo: false
  warning: false
  error: false
---

```{r}
library(knitr)
library(readr)
library(tidyverse)

donor <- read_csv("https://raw.githubusercontent.com/digital-guard/preserv-BR/main/data/donor.csv")
donatedPack <- read_csv("https://raw.githubusercontent.com/digital-guard/preserv-BR/main/data/donatedPack.csv")
volume <- read_csv2("https://addressforall.org/luis.csv")
```

# Manual preservação (Operação)

1) Sempre que um novo doador entrar em contato com o instituto, adicioná-lo à [planilha de doadores](#donor.csv). Nessa etapa será atribuido um identificador único, o [donor_id](#local_id-e-donor_id). Os dados coletados virão a integrar a [dashboard](#dashboard).

2) Realizar análise de cada pacote de dados recebido. Aceitar apenas [dados geoespaciais](#escrever-sobre-dados-geoespaciais---blog) ou dados que possam ser facilmente [georreferenciados](#escrever-sobre-georreferenciamento-e-geocodificação---blog). O [dicionário de dados](https://github.com/digital-guard/preserv/blob/main/docs/pt/ftypes.md) descreve os tipos de arquivo que podem ser adicionados à preservação atualmente.

3) Após recebimento dos dados, preencher a [planilha de pacotes doados](#donatedpack.csv).

4) Subir os arquivos para o servidor da preservação. [Manual sha256sum](#manual-sha256sum)

5) [Manual README](#manual-readme)

6) [Manual yaml](#manual-yaml)

7) ...

# Análise dos dados

As informações sobre status do doador/pacote é incompatível entre as planilhas do Thierry, do GitHub e das análises feitas pelo Carlos, Gabriel e Luis. Estou combinando essas análises para atualizar o status de cada doador, conforme as categorias:

- **Dados completos**: doação efetivada e já disponível no servidor.

- **Dados incompletos**: partindo da interpretação que dados completos são *pontos ou polígonos de endereço com nome de logradouro e número de porta*, entram nessa categoria os doadores com doação efetivada e já está disponível no servidor, mas sem dados de endereço completos. Nesses casos, precisamos monitorar os doadores para conferir se novos dados (completos) estão disponíveis. Em outros casos, o Instituto pode desenvolver algoritmos específicos para integrar esses dados na plataforma (casos de endereços com número de porta e sem nome de logradouro, por exemplo).

- **Dados em análise**: essa categoria não deveria existir. Refere-se aos pacotes de dados que recebemos, mas ainda não foram para o servidor (falta sha256sum, README e/ou yaml). Quando terminarmos o multirão de análise de dados (Luis e Carlos), todos esses doadores passarão para outra categoria (se tivermos sorte, dados completos).

- **Prospecção em andamento**: estamos aguardando o recebimento dos dados para análise.

- **Prospecção parada**: por algum motivo, pausamos o contato com o doador sem receber pacote de dados (estão em processo de construção dos dados, não possuem dados etc.).

- **Dados inutilizáveis**: doação efetivada, mas o servidor não suporta esse tipo de dado. São os casos em que recebemos AutoCAD, por exemplo. O Igor costumava adicionar esse tipo de dado na planilha de pacotes doados, mas desde que entrei no instituto fui instruído a aceitar apenas [dados geoespaciais](#escrever-sobre-dados-geoespaciais---blog), fazendo essa categoria cair em desuso. Os doadores nessa categoria devem ser analisados caso a caso e movidos para outra categoria.

# Planilhas

## donor.csv

Planilha de doadores [publicada no GitHub](https://github.com/digital-guard/preserv-BR/blob/main/data/donor.csv). Essa planilha pode ser preenchida por meio de um formulário - diminui as chances de erros/inconsistências, atribuição automática de donor_id e torna a coleta da data automática.

### Dicionário donor.csv

```{r}
donor_meta <- tibble(variable = names(donor),
                     description = c("donor id",
                                     "donor jurisdiction",
                                     "donor short name",
                                     "donor vat",
                                     "donor legal name",
                                     "donor wikidata id",
                                     "donor url"))
kable(donor_meta)
```

Novas variáveis:

```{r}
donor_meta2 <- tibble(variable = c("donor_date",
                                   "donor_type"),
                      description = c("date the donor first contacted the institute",
                                      "1 = government, 2 = association, 3 = research institute, 4 = public company, 5 = private company, 6 = other"))
kable(donor_meta2)
```

## donatedPack.csv

Planilha de pacotes doados [publicada no GitHub](https://github.com/digital-guard/preserv-BR/blob/main/data/donatedPack.csv). Essa planilha também pode ser preenchida utilizando um formulário. Essa planilha pode se beneficiar de uma revisão detalhada.

### Dicionário donatedPack.csv

```{r}
donatedPack_meta <- tibble(variable = names(donatedPack),
                           description = c("package id",
                                           "donor id, from donor.csv",
                                           "package id 2",
                                           "package id 3",
                                           "short name, from donor.csv",
                                           "user responsable for accepping the data package",
                                           "date the user accepted the data package",
                                           "jurisdiction, from donor.csv",
                                           "description of data types received",
                                           "author of data package (usually is the donor)",
                                           "reference date of data package",
                                           "if the license is explicit or implicit",
                                           "license class (open or limited)",
                                           "how the data was received",
                                           "website, when data is open",
                                           "if data is available at urbigis",
                                           "status of data",
                                           "date of last update"), 
                           comments = c("can be attributed automatically from questionnary",
                                        "user can select it on questionnary - if not available, fill donor.csv first",
                                        "automatic",
                                        "automatic",
                                        "automatic",
                                        "filled manually by analyst",
                                        "automatic from questionnary",
                                        "automatic",
                                        "needs to be categoric - select from multiple options",
                                        "redundant? i don't know how to use it - it is usually the donor",
                                        "this information is hard to get - usually it is incorrectly filled",
                                        "filled manually",
                                        "filled manually",
                                        "irrelevant?",
                                        "only is useful when it's available on website - needs to be only a weblink, which could be referred on metadata with license evidence...",
                                        "irrelevant?",
                                        "not in use",
                                        "not in use"))
kable(donatedPack_meta)
```

## Planilha Volumetria

[Disponível aqui](addressforall.org/luis.csv)

a) Dar um nome definitivo à planilha

b) Preparar dicionário de dados

c) Automatizar geração da planilha ou gerar sob demanda (Claiton)

# Questões

### 1. local_id e donor_id

Na planilha de doadores, o nome dessa variável é local_id. Em todas as outras planilhas é donor_id. Isso acontece por algum motivo específico? Podemos aproveitar a revisão das planilhas para uniformizar os nomes. Algo similar acontece com outras variáveis: shortName vs donor_label, scope vs scope_label.

### 2. Pacotes ou arquivos

Atualmente, o upload dos dados é baseado em pacotes. Isso não conversa com as necessidades do usuário, nem com as estatísticas necessárias na dashboard. Quando o usuário está pesquisando um arquivo para download, ele precisa saber: formato do arquivo (csv, excel, shapefile etc.) e tipo do arquivo (geoaddress, parcel, block etc.), além da jurisdição. Dessa forma, ele sabe e consegue encontrar os lotes de Belo Horizonte em formato geoespacial (por exemplo). Essas informações (formato e tipo) não são coletadas adequadamente no processo de ingestão, que poderia ser revisado considerando as necessidades do usuário. - o tipo na verdade aparece na planilha de [volumetria](#volumetria) e pode aparecer na [planilha de pacotes doados](#donatedPack.csv) após revisão (no campo 'about'), apenas o formato não é coletado. De qualquer forma, o usuário não consegue fazer o download apenas do tipo que tem interesse em alguns casos, precisa fazer o download de vários arquivos - o que é um desperdício de tempo para o usuário e para o servidor.

# Novas empreitadas

### 1) Escrever sobre dados geoespaciais - blog

### 2) Escrever sobre georreferenciamento e geocodificação - blog

### 3) Escrever sobre dados abertos (e tipos de licença) - blog

### 4) Manual sha256sum

Primeira versão [publicada no GitHub](https://github.com/digital-guard/preserv/blob/main/docs/pt/man-sha256.md). Precisamos discutir possível automatização de etapas (também utilizando formulário).

### 5) Manual README

Revisar modelo do README e escrever manual para preenchimento do README.

### 6) Manual yaml

Escrever manual yaml (Carlos).

### 7) Dashboard

Definir tecnologia (shiny, flexdashboard, outro) e indicadores.

Outline em construção:

a) Prospecção

- Evolução da quantidade de doadores + status dos doadores

```{r}

```

- Tempo médio entre o primeiro contato e doação do pacote (indicador interno)

```{r}

```

- Categoria dos doadores

```{r}

```

b) Dados preservados

- Evolução da quantidade de [pacotes ou arquivos]().

- Filtros: por jurisdição, se possui licença (explícita ou implícita), tipo da licença (aberta ou limitada), formato do arquivo (csv, excel, geopackage, geojson, shapefile etc.), tipo do arquivo (geoaddress, parcel etc.).

c) Dados filtrados

- Evolução da quantidade de endereços. + quantidade de km de vias + quantidade de edificações, quadras, bairros...

- Filtros: por jurisdição, se possui licença (explícita ou implícita), tipo da licença (aberta ou limitada).

d) Dados consolidados

- Ainda não está em operação. Explorar projetos piloto - Brasil e Colômbia.
